【裁判字號】    97,執消債更,44
【裁判日期】    981204
【裁判案由】    更生之執行
【裁判全文】
臺灣苗栗地方法院民事裁定          97年度執消債更字第44號
債  務  人  謝秀玲
代  理  人  許宏達律師（財團法人法律扶助基金會扶助）
債  權  人  台灣土地銀行股份有限公司
法定代理人  蘇樂明
代  理  人  嚴淑惠
債  權  人  第一商業銀行股份有限公司
法定代理人  陳裕璋
債  權  人  台北富邦商業銀行股份有限公司
法定代理人  梁培華
債  權  人  國泰世華商業銀行股份有限公司
法定代理人  汪國華
代  理  人  杜勤淑
            馮佳慧
債  權  人  兆豐國際商業銀行股份有限公司
法定代理人  王榮周
代  理  人  官小琪
債  權  人  渣打國際商業銀行股份有限公司
法定代理人  麥侃哲
債  權  人  台灣新光商業銀行股份有限公司
法定代理人  李增昌
代  理  人  吳莉蓉
            林欣醇
            陳錦如
債  權  人  聯邦商業銀行股份有限公司
法定代理人  李憲章
代  理  人  羅淑玲
債  權  人  香港商香港上海匯豐銀行股份有限公司
法定代理人  韋力行
債  權  人  遠東國際商業銀行股份有限公司
法定代理人  洪信德
債  權  人  永豐商業銀行股份有限公司
法定代理人  蔡友才
代  理  人  陳震南
債  權  人  玉山商業銀行股份有限公司
法定代理人  黃永仁
代  理  人  邱建榮
債  權  人  萬泰商業銀行股份有限公司
法定代理人  韓傑輔
代  理  人  朱有慶
債  權  人  台新國際商業銀行股份有限公司
法定代理人  吳東亮
債  權  人  大眾商業銀行股份有限公司
法定代理人  陳建平
代  理  人  林紋守
            陳眉秀
債  權  人  日盛國際商業銀行股份有限公司
法定代理人  陳棠
代  理  人  黃家珍
債  權  人  安泰商業銀行股份有限公司
法定代理人  齊百邁
債  權  人  中國信託商業銀行股份有限公司
法定代理人  麥克迪諾馬
債  權  人  匯誠第二資產管理股份有限公司
           （受讓慶豐商業銀行股份有限公司債權）
法定代理人  王裕南
債  權  人  美商花旗銀行股份有限公司
法定代理人  利明
上列債務人聲請消費者債務清理事件，本院裁定如下：
    主  文
債務人所提如附件一所示之更生方案應予認可。
債務人在未依更生條件全部履行完畢前，應受如附件二之生活限
制。
    理  由
一、按債務人有薪資、執行業務所得或其他固定收入，法院認更
    生方案之條件公允者，得不經債權人會議可決，逕依債務人
    之聲請或依職權以裁定認可更生方案；法院為認可之裁定時
    ，因更生方案履行之必要，對於債務人在未依更生條件全部
    履行完畢前之生活程度，得為相當之限制，消費者債務清理
    條例第64條第1 項、第62條第2 項分別定有明文。
二、查本件債務人聲請更生，前經本院以民國97年度消債更字第
    136 號裁定開始更生程序在案，有上開裁定一份在卷可參。
    又債務人任職於高雄空廚股份有限公司，經本院函詢該公司
    ，依該公司函覆及債務人所提薪資單，債務人98年1 至5 月
    每月平均有新台幣（下同）23,083元之薪資。則債務人確有
    固定薪資所得，有高雄空廚股份有限公司98年6 月10日陳報
    部門別薪資明細表、98年6 月薪資單在卷足憑。債務人家中
    除有配偶宋○展（52年生），其育有未成年子女三人，依債
    務人陳報除長子宋○峰（78年12月22日生）在加油站打工，
    半工半讀，每月有收入14,000元左右，無需債務人扶養外，
    尚有求學中之長女宋○瑜（81年生）、次子宋○峰（84年生
    ）須扶養，有戶籍謄本、宋○峰、宋○瑜、宋○峰之學生證
    影本可查。則依據債務人所提如附件一所示之更生方案，於
    每月所得支配之薪資中提出22,000元至25, 000 元清償債務
    ，平均每月清償金額為23,500元，以行政院主計處公告之98
    年度臺灣省平均每人每月最低生活費用為9,829 元計算，債
    務人所得幾已用於還款。債務人表示於子女有工作能力後可
    提高還款金額，且該清償金額尚未逾債務人每月所得，並經
    債務人自行斟酌可行性，而債務人未免未依更生方案履行而
    改行清算程序，當不致提出無履行可能之更生方案，堪認該
    更生方案當無不能履行之情況。債務人所提更生方案之清償
    期為8 年，並衡量自身家庭狀況分階段提高每期還款金額，
    顯見債務人已竭盡所能清償債務，足認其有履行更生方案之
    誠意。
三、又債務人聲請更生時，名下除有存款97元，及已經解散之啟
    臺纖維股份有限公司股票（依稅務電子閘門查詢投資金額為
    10,500元）外，別無財產，經債務人陳報在卷，且有本院依
    職權查詢債務人96、97年度財產所得資料可考。惟債務人名
    下股票因公司已經解散，足認應無價值，有公司基本資料查
    詢結果可稽。至其配偶宋○展名下雖有福特六和、羽田標緻
    汽車二輛等財產，惟分別為84、79年份，據債務人陳報其中
    羽田標緻汽車一輛已經作廢鐵賣掉；又查另一輛汽車因具折
    舊性，且非特殊車種，現值應所剩無幾，亦經本院依職權查
    詢其財產所得資料可憑。顯見債務人縱依剩餘財產分配請求
    權與其配偶分配婚後財產，可資分配之財產亦低於債務人依
    更生方案所清償之數額，堪認依本件更生方案，無擔保及無
    優先權債權依更生方案受償總額，高於法院裁定開始更生程
    序時，依清算程序所得受償之總額。另債務人陳報聲請更生
    前二年收入總額為642,505 元，核與債務人95、96、97年所
    得相符，顯見依此更生方案債務人清償金額亦高於聲請前二
    年間可處分所得扣除自己及依法應受其扶養者所必要生活費
    用之數額，於法尚無不合。
四、經查，依債務人所提更生方案，於八年履行期間內，前四年
    每月清償22,000元，嗣後四年每月清償25,000元，共計清償
    2,256,000 元。此外本件經本院97年度消債更字第136 號裁
    定債務人於97年12月17日16時開始更生程序後，債權人兆豐
    銀行仍自債務人於該行帳戶內之存款受償43,200元（98年1
    月至8 月每月受償3,300 元及2,100 元），有該行98年8 月
    14日陳報狀可考；另安泰銀行、萬泰銀行於債務人開始更生
    後，仍依高雄地方法院之執行命令，自債務人之薪資分別受
    償9,142 元、12,190元，分別有安泰銀行98年8 月21日陳報
    狀、萬泰銀行98年8 月24日陳報狀可參；安泰銀行並具狀縮
    減債權金額為795,796 元，是本件債務人之債權總金額應更
    正為7,337,221 元。上開債權人陳報狀之內容並經本院通知
    各債權人表示意見，各債權人對於上開受償金額並無爭執，
    則前述金額堪認不虛。本院認為基於債權人公平受償之原則
    ：債務人開始更生後，上開債權人所受償之金額，應加入債
    務人每月清償之總額，依各債權人之債權比例分配予全體債
    權人，始屬公平；且能提高債務人還款金額，對債務人亦無
    不利。從而本件債務人清償總額應為2,320,532 元（計算式
    ：2,256,000 ＋43,200＋9,142 ＋12,190＝2,320,532 ），
    清償比例31.62%（計算式：2,320,532 ÷7,337,221 ＝
    0.3162）。惟查：兆豐銀行陳報之債權金額為119,841 元，
    依前開受償比例31.62%，兆豐銀行本應受償之金額為37,902
    元，其已受償43,200元，超過其應受償之金額，因此不再列
    入更生方案受償。至兆豐銀行於更生後受償超過其應受分配
    金額部分5,298 元（計算式：43,200－37,902＝5,298 ），
    本院審酌該部分金額不大，影響其他債權人權益甚微，且如
    請求該債權人返還該部分金額，尚需另行選任監督人為之，
    反須支出相關程序費用及監督人報酬，且尚需花費相當時日
    ，對全體債權人未必有所實益，乃不於更生程序命該債權人
    將該金額繳回（至於其他債權人或債務人得否另行起訴請求
    該部分金額，乃另一問題，並非本件更生程序所得處理之範
    疇）。扣除兆豐銀行之債權及其已受償部分後，其他於更生
    程序中受償之債權人，其債權總金額為7,217,380 元（計算
    式：7,337,221 －119,841 ＝7,217,380 ），債務人清償總
    金額為2,277,332 元（計算式：2,256,000 ＋9, 142＋
    12,190＝2,277,332 ），再依此計算各債權人受償比例為
    31.55%（計算式：2,277,332 ÷7,217,380 ＝0.3155），由
    此推算各債權人應受償之金額（詳如附件一之更生方案），
    另依安泰銀行、萬泰銀行已受償之金額，分配予其他債權人
    ，並調整各債權人每期受償金額，併此敘明。
五、本院通知債權人就債務人更生方案陳述意見，其中除債權人
    台新銀行、台灣土地銀行表示同意外（債權比例9.73% ），
    其餘債權人均不同意，並略以債務人應再依協商機制與債權
    人協商等語為其意見。按本件債務人債務金額7,337,221 元
    ，縱令債務人依目前金融機構180 期之協商方案，每期亦須
    負擔40,885元左右，始能清償完畢。然債務人每月收入已如
    前述，如欲循金融機構之協商機制清償債務，亦無履行之可
    能，顯見本案已難藉由當事人自行協商清償債務。又債務人
    每月可支配之收入，幾已全部用於還款，債權人指摘其生活
    費用或扶養費用過高等節，尚難成立。再者，本件雖有部分
    債權人於裁定開始更生後因執行薪資或自債務人設於該行帳
    戶內繼續受償，然經調整更生方案後，對其餘債權人之債權
    滿足並無不公，尚難認債務人有對部分債權人允許額外利益
    之狀況。經查：債務人每月薪資收入有23,083元，本件如因
    有債權人聲明異議而改行清算程序，債務人名下之財產價值
    亦甚低，對多數債權人顯為不利；縱債權人對債務人之薪資
    執行，然依目前強制執行之實務，得執行其薪資之三分之一
    ，以目前債務人為44歲（54年7 月生），縱使債務人得工作
    至65歲，尚可工作21年左右，所得清償之金額亦低於依本件
    更生程序所得受償之金額（計算式：（23,083÷3 ）×12×
    21＝1,938,972 ）。則本件債務人清償成數雖為百分之三十
    一，惟其既已盡力清償達2,320,532 元，且無論依清算程序
    或依強制執行程序，均未見對債權人較為有利，從而本院認
    其更生條件核屬公允、適當、可行，又本件無同條例第63條
    所定不應認可之消極事由存在，故不經債權人會議可決，予
    以認可該更生方案。並依上開規定，就債務人在未依更生條
    件全部履行完畢前之生活程度為相當之限制，爰裁定如主文
    。債務人於更生案件確定後，應依更生方案向各債權人按月
    給付，並應自行向債權人確認給付方式，併此敘明。
中    華    民    國    98    年    12    月    4     日
                         民事庭司法事務官  洪毓良
以上正本係照原本作成。
如不服本裁定，應於裁定送達後10日內，以書狀向本院司法事務
官提出異議。
中    華    民    國    98    年    12    月    4     日
                               書  記  官  葉俊宏

司法院資訊處製作；財團法人民間司法改革基金會備份。
